【裁判字號】    97,易,698
【裁判日期】    971208
【裁判案由】    詐欺
【裁判全文】
臺灣士林地方法院刑事判決               97年度易字第698號
公  訴  人  臺灣士林地方法院檢察署檢察官
被      告  乙○○
上列被告因詐欺案件，經檢察官提起公訴（97年度偵字第1463號
、1512號），本院判決如下：
    主  文
乙○○幫助意圖為自己不法之所有，以詐術使人將本人之物交付
，處有期徒刑肆月，如易科罰金以新台幣壹仟元折算壹日。
其餘被訴幫助詐欺部分免訴。
    事  實
一、乙○○因本身信用不良，無法向銀行辦理貸款，為圖能取得
    銀行貸款，竟欲透過不明之人士向銀行辦理貸款，並同意交
    付銀行帳戶存摺、印鑑，其亦明知詐騙集團等不法份子經常
    利用他人存款帳戶，獲取不法利益並逃避執法人員之追查，
    且依其社會經驗，應有相當之智識程度可預見其提供帳戶之
    存摺供他人使用，將幫助他人從事詐欺取財之犯行，竟仍不
    違反其本意，基於幫助詐欺取財之不確定犯意，於民國96年
    6 月26日，在台北縣淡水鎮○○街上，將彰化商業銀行淡水
    分行帳號00000000000000號帳戶之存摺、印鑑交予姓名年籍
    不詳之成年女子。嗣該姓名年籍不詳之成年女子得手後，旋
    供自己或他人所屬之犯罪集團使用，嗣該詐遍集團於96 年6
    月27日，撥打電話向甲○○謊稱身分遭冒用申請電話及復華
    銀行帳戶，現電話使用後未繳款，且該帳戶亦詐騙他人新臺
    幣（下同）100 萬元，即將凍結甲○○名下所有帳戶，欲解
    決此問題，需先撥打電話找電信警察大隊「黃俊文」警官辦
    理財政部國安局安全帳戶，惟需先存入一筆錢至指定帳戶，
    再找「陳慧雯」辦理云云，使甲○○誤信為真，陷於錯誤後
    ，於96年6 月27日，依對方指示後，在高雄縣之合作金庫商
    業銀行五甲分行，臨櫃匯款98萬6,600 元至乙○○上開彰化
    商業銀行淡水分行之帳戶，未幾旋遭提領一空。甲○○因而
    發現遭騙報警處理，經警調閱乙○○前開帳戶之開戶及交易
    明細等資料後，始循線查獲。
二、案經臺北縣政府警察局淡水分局、臺北市政府警察局士林分
    局報告臺灣士林地方法院檢察署檢察官偵查起訴。
    理  由
壹、有罪部分
一、按被告以外之人於審判外之言詞或書面陳述，除法律有規定
    者外，不得作為證據，刑事訴訟法第159 條第1 項定有明文
    ，此即學理上所稱「傳聞證據排除法則」。又被告以外之人
    於審判外之陳述，雖不符同法第159 條之1 至第159 條之4
    之規定，而經當事人於審判程序同意作為證據，法院審酌該
    言詞陳述或書面陳述作成時之情況，認為適當者，亦得為證
    據。當事人、代理人或辯護人於法院調查證據時，知有第15
    9 條第1 項不得為證據之情形，而未於言詞辯論終結前聲明
    異議者，視為有前項之同意，亦為同法第159 條之5 所明定
    。立法意旨在於傳聞證據未經當事人之反對詰問予以核實，
    原則上先予排除。惟若當事人已放棄反對詰問權，於審判程
    序中表明同意該等傳聞證據可作為證據；或於言詞辯論終結
    前未聲明異議，基於尊重當事人對傳聞證據之處分權，及證
    據資料愈豐富，愈有助於真實發見之理念，且強化言詞辯論
    主義，使訴訟程序得以順暢進行，原則上即可承認該傳聞證
    據之證據能力。本件證人即被害人丙○○、甲○○2 人分別
    在警詢時所為之陳述，固為被告以外之人在審判外之陳述，
    屬傳聞證據，惟公訴人、被告就前開審判外之陳述，迄於言
    詞辯論終結前未為異議之聲明，且均同意作為證據，而本院
    審酌上開證人陳述作成時之情況，核無違法取證及證明力明
    顯過低之瑕疵，亦認為以之作為證據為適當，故依諸上開規
    定及說明，上開證人之陳述，依同法第159 條之5 規定自有
    證據能力。又本院所援引之下列書證，經審酌其作成時之情
    況，均核與刑事訴訟法第159 條之4 之規定相符，復查無違
    背法定程序取得之情形，且公訴人、被告亦同意作為證據，
    因認賦予其證據適格之地位而得為本案之證據。
二、訊據被告乙○○對於能預見其提供銀行帳戶予不相識之人使
    用，可能幫助詐欺犯罪者將被害人因受詐欺而匯入該帳戶之
    金錢以現金提領，致被害人或警方僅能查知帳戶名義人，而
    無從追查該詐欺犯罪者及金錢實際流向，仍不違其本意，基
    於幫助詐欺犯意，將其開戶取得之帳戶存摺、印鑑交付與姓
    名、年籍不詳之成年女子，供作為其存、提、匯款之用等情
    ，坦承不諱，而犯罪集團利用上開銀行帳戶將被害人因受詐
    欺而匯入該帳戶之金錢以現金提領，並經被害人甲○○於警
    詢中證述甚詳，此外復有被告之彰化商業銀行淡水分行之帳
    戶之開戶資料及交易明細、甲○○之合作金庫銀行匯款申請
    書回條聯附於偵查卷可稽，事證明確。
三、按金融存款帳戶，事關存戶個人財產權益之保障，與存戶之
    印鑑章、提款卡結合，其專屬性、私密性更形提高，一般人
    亦均有應妥為保管存摺、印鑑、提款卡，以防止被他人冒用
    之認識，縱有特殊情況偶有將存摺、印鑑章交付他人之需，
    亦必深入瞭解其用途後再行提供以使用，恆係吾人日常生活
    經驗與事理；且金融帳戶為個人理財之工具，申請開設金融
    帳戶並無任何特殊之限制，一般民眾皆可以存入最低開戶金
    額之方式申請開戶，一個人可以在不同之金融機構申請多數
    之存款帳戶使用，並無何困難，此乃眾所週知之事實。則依
    一般人之社會生活經驗，苟見非親非故之人不以自己名義申
    請開戶，反而向他人蒐集金融機構帳戶供己使用，衡情對收
    集者將所收集之帳戶用於詐欺犯罪乙節當有預見。況觀諸現
    今社會上，詐騙集團收購人頭帳戶，持以作為信貸、手機簡
    訊詐欺之事，常有所聞，出賣或出借帳戶予非親非故之人，
    受讓人係為謀非正當資金進出，而隱瞞行為人身份曝光之不
    法使用，幾乎已成為人盡皆知之犯罪手法等情，益當信而有
    徵。本件被告明知將存摺、印鑑等有關個人財產、身分之物
    品，淪落於不明人士手中，極易被利用為與財產有關之犯罪
    工具；被告竟加以同意，顯然對於該帳戶作為不法使用，有
    所認識且並不違背其本意，是雖卷內事證並無積極證據證明
    被告知悉該詐欺犯罪集團將如何犯罪，而無法於本件認定被
    告有共同詐欺之犯罪認識，但其既對帳戶交付他人使用，可
    能遭犯罪集團用以犯罪有所預見，且不違背本意而為之，應
    有幫助詐欺取財之不確定故意甚明。
四、核被告所為，係犯刑法第339 條第1 項詐欺取財之幫助犯。
    被告對詐欺正犯提供帳戶資以助力，但並未參與詐欺犯罪行
    為之實行，應屬幫助他人實行犯罪行為，為幫助犯，爰依刑
    法第30條第2 項規定減輕其刑。爰審酌被告之品行，犯罪手
    段、生活狀況、智識程度、被害人遭詐騙之金額幾近百萬元
    及於本院審理時坦承犯行，表示悔悟等一切情狀，量處如主
    文所示之刑，並諭知易科罰金之折算標準。
貳、免訴部分
一、公訴意旨略稱：被告乙○○另於96年9 月初某日晚間7 時30
    分許，在臺北縣淡水鎮捷運站一帶，以供辦理信用貸款為由
    ，將中國信託商業銀行重陽分行帳號0000000000 00 號帳戶
    之存摺、提款卡（含密碼）交予姓名年籍不詳之人。嗣該姓
    名年籍不詳之人得手後，旋供自己或他人所屬之犯罪集團使
    用，意圖為自己或第3 人不法之所有，於96年9 月29日，撥
    打電話向丙○○謊稱網路購物之付款方式，因誤按分期付款
    發生錯誤，每月會扣款985 元，需持提款卡前往提款機重新
    操作解除，使丙○○誤信為真，陷於錯誤後，於當日在臺北
    縣新莊市○○路○ 段22號之新莊郵局前操作提款機後，轉帳
    2 萬9,988 元至王嘉銘（已死亡，另案為不起訴處分）之陽
    信商業銀行士林分行帳戶，嗣對方佯稱欲退還丙○○誤轉出
    之上開款項，惟僅能透過渣打國際商業銀行新莊分行整合後
    歸還云云，使丙○○又誤信為真，陷於錯誤後，領出10萬元
    ，前往臺北縣新莊市○○路879 之17號之渣打國際商業銀行
    新莊簡易型分行操作提款機後，存入朱舜耕（另行移轉管轄
    ）之渣打國際商業銀行東內壢分行帳戶，嗣對方續以還款為
    由催促丙○○再度匯款，使丙○○再誤信為真，陷於錯誤後
    ，在臺北縣新莊市○○路320 號之中國信託商業銀行新莊分
    行操作提款機後，相繼存入3 萬元、3 萬元、3 萬元、1 萬
    2,800 元、1,200 元至乙○○上開中國信託商業銀行重陽分
    行之帳戶，未幾旋遭提領一空。因認被告涉犯刑法第339 條
    第1 項之幫助詐欺取財罪嫌。
二、按案件曾經判決確定者，應諭知免訴之判決，刑事訴訟法第
    302 條第1 款定有明文。此項確定判決既判力之原則，不論
    實質上之一罪，或修正前刑法連續犯、牽連犯、想像競合犯
    等裁判上之一罪，其一部事實已經判決確定者，對於構成一
    罪之其他部分，均有其適用，此乃基於審判不可分之關係，
    在審理事實之法院，就全部犯罪事實，依同法第267 條之規
    定，本應予以審判，故其判決確定之效力，應及於全部之犯
    罪事實，是既判力對於時間效力之範圍，係以最後審理事實
    法院之宣示判決日為判斷之標準。再按諸司法院大法官釋字
    第47號解釋，應以先確定者為有既判之拘束力，後確定者，
    應為免訴之諭知，最高法院47年臺非字第42號判例、85年度
    臺非字第348號判決闡釋甚明。
三、經查本件被告供稱其係於96年9 月間某日在台北縣淡水鎮淡
    水捷運站，一次同時交付中國信託商業銀行重陽分行帳號
    000000000000號帳戶之存摺、提款卡（含密碼）及國泰世華
    銀行三重分行帳號00000000000000號帳戶之存摺、提款卡（
    含密碼）與年籍名字不詳之成年男子。惟查其交付國泰世華
    銀行三重分行帳號00000000000000號帳戶之存摺、提款卡、
    密碼之幫助詐騙集團犯罪之犯行，業經台灣桃園地方法院於
    97年4 月23日以97年度桃簡字第938 號簡易判決判處拘役30
    日，並於同年5 月19日確定，有上開判決書及台灣士林地方
    法院檢察署辦案公務電話紀錄表附於本院卷可參，本案起訴
    之帳戶中國信託商業銀行重陽分行帳號000000000000號帳戶
    與前案帳戶係同時交付，為一行為觸犯數罪名，有想像競合
    犯之關係，應為前案確定判決效力所及，依前開說明，自應
    為免訴之判決。
據上論斷，應依刑事訴訟法第302 條第1 款、第299 條第1 項前
段，刑法第339 條第1 項、第30條第2 項、第41條第1 項前段，
刑法施行法第1 條之1 ，判決如主文。
本案經檢察官翁偉倫到庭執行職務。
中    華    民    國    97    年    12    月    8     日
                  刑事第一庭審判長法  官  洪英花
                                  法  官  劉育琳
                                  法  官  賴邦元
以上正本證明與原本無異。
如不服本判決應於收受判決後10日內向本院提出上訴書狀，並應
應敘述具體理由。其未敘述上訴理由者，應於上訴期間屆滿後20
日內向本院補提理由書(均須按他造當事人之人數附繕本)「切勿
逕送上級法院」。
                                   書記官  游育慈
中    華    民    國    97    年    12    月    8     日
附錄本案論罪科刑法條之依據:
中華民國刑法第339條
（普通詐欺罪）
意圖為自己或第三人不法之所有，以詐術使人將本人或第三人之
物交付者，處5 年以下有期徒刑、拘役或科或併科1 千元以下罰
金。
以前項方法得財產上不法之利益或使第三人得之者，亦同。
前二項之未遂犯罰之。
中華民國刑法第30條
（幫助犯及其處罰）
幫助他人實行犯罪行為者，為幫助犯。雖他人不知幫助之情者，
亦同。
幫助犯之處罰，得按正犯之刑減輕之。


司法院資訊處製作；財團法人民間司法改革基金會備份。
